臺灣橋頭地方法院刑事判決　
111年度審交訴字第166號
公  訴  人  臺灣橋頭地方檢察署檢察官
被      告  于自強


上列被告因過失致死案件，經檢察官提起公訴（111年度偵字第1
738號），嗣因被告於準備程序中就被訴事實為有罪之陳述，經
告知簡式審判程序之旨，並聽取被告與公訴人之意見後，合議庭
裁定由受命法官進行簡式審判程序，判決如下：
    主  文
于自強犯過失致人於死罪，處有期徒刑陸月，如易科罰金，以新
臺幣壹仟元折算壹日。緩刑貳年。
    事  實
一、于自強考領有普通小型車駕駛執照，於民國110年10月22日5時
    56分許，駕駛車牌號碼000-0000號自用小客車，沿高雄市岡山
    區嘉新西路內側快車道由西往東方向直行行駛，行經嘉新西
    路陸橋前時，本應注意車前狀況，並隨時採取必要之安全措
    施，而依當時天候晴、日間自然光線、柏油路面乾燥、無缺陷
    、無障礙物、視距良好等情，並無不能注意之情事，竟疏未注
    意及此，適有余進川騎乘車牌號碼000-0000號普通重型機車，
    沿嘉新西路外側快車道同向行駛於于自強右前方，亦疏未注
    意機車行駛之車道，在已劃分快慢車道之道路，雙向道路應
    在最外側快車道及慢車道行駛，且變換車道時，應讓直行車
    先行，並注意安全距離，即貿然向左變換至禁行機車之內側
    快車道，兩車因而發生碰撞，致余進川人車倒地，受有低血容
    積性休克、頭部外傷併硬膜下及顱內出血、臉部撕傷、胸部
    挫傷併右側多處肋骨骨折、骨盆骨折併後腹腔血腫、左脛腓
    骨骨折併軟組織缺損等傷害，經送醫急救後，雖於同年11月
    12日出院，然仍因上開傷勢延至於同年11月17日18時32分許
    ，因顱內出血、腦髓損傷及肺血管脂肪栓塞而死亡
二、案經高雄市政府警察局岡山分局報告臺灣橋頭地方檢察署檢
    察官偵查起訴。
    理  由
一、本件被告于自強所犯非為死刑、無期徒刑、最輕本刑為3年
    以上有期徒刑之罪或高等法院管轄之第一審案件，而於準備
    程序進行中，被告就被訴事實為有罪之陳述，經法官告知簡
    式審判程序之旨，並聽取被告及公訴人之意見後，合議庭裁
    定由受命法官獨任進行簡式審判程序，是本案之證據調查，
    依刑事訴訟法第273條之2規定，不受同法第159條第1項、第
    161條之2、第161條之3、第163條之1及第164條至第170條規
    定之限制，合先敘明。
二、認定犯罪事實所憑之證據及理由：
  ㈠上揭事實，業據被告于自強於警詢、偵查、本院準備程序及
    審理中均坦承不諱，核與被害人家屬張燕惠於警詢及偵查中
    之指述情節相符，並有道路交通事故現場圖、道路交通事故
    調查報告表㈠、㈡-1、道路交通事故談話紀錄表、事故現場照
    片及監視器擷取照片、義大醫療財團法人義大醫院診斷證明
    書、住院病歷摘要、本署相驗屍體證明書等件附卷可稽，足
    認被告上開任意性自白與事實相符，堪信為真實。綜上所述
    ，本案事證明確，被告前揭犯行堪予認定，應依法論科。
  ㈡按汽車行駛時，駕駛人應注意車前狀況及兩車並行之間隔，
    並隨時採取必要之安全措施，道路交通安全規則第94條第3
    項定有明文。查高雄市岡山區河華路為東西向道路，與南北
    向之岡山路垂直交岔，東接嘉新西路，而被告案發前係沿河
    華路由西往東方向行駛，行經河華路與岡山路口，繼續直行
    進入嘉新西路等情，業據被告供承在卷，復有河華路及嘉新
    西路之監視器錄影畫面擷圖、警方以GOOGLE地圖繪製之交通
    事故路線圖在卷可佐，足見被告本件車禍事故前之行駛路線
    ，係沿嘉新西路由西往東方向行駛無訛，公訴意旨認被告係
    由河華路由東往西方向行駛，行至河華路與嘉新西路口左轉
    彎乙節，尚有誤會，先予敘明。從而，被告駕駛汽車行駛時
    ，本應注意車前狀況，並隨時採取必要之安全措施，而被告
    考領有合格普通小型車駕駛執照，此有交通事故調查報告表
    ㈡-1在卷可查，其對於前揭規定自應知悉甚詳，且於駕車上
    路之際更應恪遵前揭規範。又依案發之際天候晴、日間自然
    光線、路面乾燥無缺陷、無障礙物、視距良好一情，亦有道
    路交通事故調查報告表㈠為憑，客觀上並無不能注意之情事
    ，被告竟疏未注意車前狀況，致與變換車道之被害人發生擦
    撞，則被告對本事故之發生自有違反上開注意義務之疏失甚
    明。而被害人余進川確因本件車禍事故而死亡之事實，有前
    揭診斷證明書、檢驗報告書、相驗屍體證明書附卷可憑，可
    見被害人之死亡結果與被告上開違反注意義務之過失行為二
    者間，顯具有相當因果關係之情，業堪認定
  ㈢至本件經送請高雄市政府交通局車輛行車事故鑑定委員會鑑
    定結果，雖以「余進川：變換車道未讓直行車先行，為肇事
    主因；于自強：岔路口左轉彎未減速，為肇事次因」，有該
    行車事故鑑定委員會111年3月1日高市車鑑字第11170148500
    號函暨所附鑑定意見書1份存卷可參。然被告案發前係沿河
    華路由西往東方向行駛，行經河華路與岡山路口，繼續直行
    進入嘉新西路等情，業據本院認定如前，是該鑑定意見書所
    認定被告車輛行車動線，既有違誤，則其依據錯誤前提事實
    所為之鑑定意見，自無從採為本案認定肇事因素判斷之依據
    ，而為本院所不採。
  ㈣次按機車行駛之車道，應依標誌或標線之規定行駛；無標誌
    或標線者，在已劃分快慢車道之道路，雙向道路應在最外側
    快車道及慢車道行駛；變換車道時，應讓直行車先行，並注
    意安全距離，道路交通安全規則第99條第1項第1款、第3款
    亦有明文。查本件案發地點即嘉新西路為雙向三線車道（二
    線快車道及一線慢車道之道路），且內側快車道路面繪有「
    禁行機車」標線，此有現場照片在卷可稽，被害人於案發時
    騎乘機車行駛於外側快車道，疏未注意機車不得行駛於內側
    快車道，復未禮讓左後方之被告先行，即貿然向左變換車道
    至內側快車道，從而，可認被害人就本案車禍事故亦具有違
    反該等注意義務之與有過失責任。惟刑事責任之認定，並不
    因對方是否與有過失，得以免除被告之過失責任；易言之，
    被害人就車禍之發生與有過失之有無或情節之輕重，至多僅
    係量刑時之參酌事由或於民事損害賠償時過失比例認定之問
    題，並不影響被告本案過失傷害刑事責任之成立與否，而無
    從據此解免被告本案所應負刑事過失責任，附予敘明。
  ㈤綜上所述，本案事證明確，被告上開犯行，洵堪認定，應依
    法論科。
三、論罪科刑：
  ㈠核被告所為，係犯刑法第276條之過失致人於死罪。其於事故
    發生後，在未有偵查犯罪職權之公務員發覺前，於員警前往
    現場處理時在場，當場承認為肇事人乙節，有道路交通事故
    肇事人自首情形紀錄表附卷可查，是其對於未發覺之犯罪自
    首而接受裁判，爰依刑法第62條前段規定減輕其刑。
　㈡爰審酌被告一時疏失肇事釀成本件車禍事故，致被害人枉送
    寶貴生命，並造成被害人家屬蒙受痛失至愛親人難以抹滅之
    創傷及無法彌補之傷痛，犯罪所生損害非輕，行為應予非難
    ；惟考量被告坦承犯行，且與被害人家屬成立調解，允諾賠
    償總額新臺幣（下同）65萬元之損害賠償（不含強制汽車責
    任保險及特別補償基金之補償金），並已給付完畢，此有高
    雄市○○區○○○○○000○○○○○00號調解筆錄（經本院以111年度岡
    核字第361號核定在案）在卷可稽，堪認被告有積極填補被
    害人家屬之損害，犯後態度良好；兼衡被告及被害人雙方之
    過失情節，暨被告專科畢業之智識程度、自述任職於漢翔航
    空工業股份有限公司，月薪8萬元、已離婚，需扶養81歲高
    齡母親之家庭及經濟狀況等一切情狀，爰量處如主文所示之
    刑，並諭知易科罰金之折算標準。
　㈢末查，被告前未曾因故意犯罪受有期徒刑以上刑之宣告，有
    臺灣高等法院被告前案紀錄表存卷可查，其因一時失慮，致
    蹈刑章，犯後坦承犯行，業與被害人家屬成立調解並給付完
    畢，告訴人亦表示同意本院給予被告緩刑之宣告等情，有前
    引調解筆錄在卷可查，顯見被告犯後已有積極面對、反省負
    責之態度，堪信被告歷此次偵、審程序及罪刑之宣告，應能
    知所警惕，信無再犯之虞，本院因認被告所受宣告刑以暫不
    執行為適當，爰依刑法第74條第1項第1款之規定，諭知緩刑
    2年，以啟自新。
據上論斷，應依刑事訴訟法第273條之1第1項、第299條第1項前
段，判決如主文。
本案經檢察官李明昌提起公訴，檢察官李門騫到庭執行職務。
中　　華　　民　　國　　111 　年　　8 　　月　　24　　日
                  刑事第四庭  法　官  簡祥紋
以上正本證明與原本無異。
如不服本判決應於收受判決後20日內向本院提出上訴書狀，並應
敘述具體理由。其未敘述上訴理由者，應於上訴期間屆滿後20 
日內向本院補提理由書 (均須按他造當事人之人數附繕本)「切
勿逕送上級法院」。
中　　華　　民　　國　　111 　年　　8 　　月　　24　　日
                               書記官  陳佳彬
附錄本案論罪科刑法條：
中華民國刑法第276條
因過失致人於死者，處5年以下有期徒刑、拘役或50萬元以下罰
金。